臺灣高等法院刑事判決　　　　　　　　95年度上易字第2369號
上　訴　人
即　被　告　甲○○原名林計言
上列上訴人因詐欺案件，不服臺灣板橋地方法院94年度易字第
460號，中華民國95年6月6日第一審判決（起訴案號：臺灣板橋
地方法院檢察署92年度偵字第4893號），提起上訴，本院判決如
下：
    主  文
上訴駁回。
    事  實
一、甲○○（原名林計言），於民國90年間與乙○○、趙品涵（
    原名趙麗晶）合作成立高鼎工業有限公司（下稱高鼎公司）
    ，推由乙○○擔任董事長，甲○○為總經理，乙○○並指派
    甲○○負責公司成立期間之籌備事宜。詎甲○○意圖為自己
    不法之所有，於採購放置高鼎公司位於臺北縣新莊市○○路
    ○段107號9樓之7辦公室內之屏風、辦公桌等辦公家俱設備
    時，明知其所接洽之皇弼辦公家俱股份有限公司（下稱皇弼
    公司）雖原先估價為新臺幣（下同）93,671元，然實際議定
    之價格僅為69,118元，竟於90年6月25日至同年月27日間之
    某時，先代墊上開款項予皇弼公司之業務人員周建敏後，再
    於同年7月5日，持皇弼公司所交付，為其關係企業偉煜企業
    股份有限公司（下稱偉煜公司）所開立面額分別為86,688元
    、6,983元，共計93,671元之統一發票兩張，在上開辦公室
    內向高鼎公司會計陳美如詐稱採購上開辦公家俱設備共計支
    出93,671元，使高鼎公司陷於錯誤，而連同其他代墊款項於
    次日交付面額為150萬元、票載發票日為90年7月8日之支票1
    紙予甲○○，並於同年月9日兌現，甲○○因而詐得其中之
    差價24,533元。嗣因高鼎公司發覺甲○○之帳目不清而向皇
    弼公司查證，始悉上情。
二、案經高鼎公司告訴臺灣板橋地方法院檢察署檢察官偵查起訴
    。
    理  由
一、訊據被告甲○○固不否認擔任高鼎公司之總經理，並由其與
    皇弼公司接洽上開採購辦公家俱設備案等事實，然矢口否認
    有何詐欺取財犯行，辯稱：皇弼公司所收取之價格就是93,6
    71元，伊並沒有從中詐取差價，伊是依照皇弼公司給的估價
    單，直接轉給公司的會計小姐云云。經查：
（一）、被告於前揭時、地就上開採購案之支出費用，係以93,6
        71元之價格向高鼎公司報帳之事實，業為被告所自承，
        核與證人陳美如於原審審理中所為之證述相符，並有告
        訴人所提且為被告自承為其親筆所寫之支出明細表1紙
        （參見原審卷告訴人95年5月17日所提刑事補充告訴理
        由狀所附證物一）附卷可稽，其上載有「OA93671」等
        字樣，而辦公家俱系統設備簡稱OA，此為眾所皆知之事
        實，故上開文字即表明被告當時的確係以93,671元向高
        鼎公司報帳無疑。雖被告辯稱伊並未在關於上開費用之
        支出證明單上蓋章（參見92年度偵字第4893號偵查卷第
        133頁上方），且對該支出證明單所附之上開統一發票2
        紙（參見該頁下方），伊沒有印象云云。於本院審理時
        則稱：我們公司只拿過1張發票，伊不知道有2張發票的
        事情，是皇弼公司的業務人員直接拿發票到我們公司找
        會計小姐請領現金云云（見本院96年1月30日審理筆錄
        ）。然按被告既已坦承係以93,671元向告訴人高鼎公司
        報帳，高鼎公司方面當無偽造或盜蓋上開支出證明單上
        被告印章之必要，上開支出證明單上被告之印文應為其
        親自所蓋；而證人周建敏亦證稱皇弼公司與開立上開2
        紙發票之偉煜公司均為其大哥周建興的公司，發票上的
        章確實為該公司的印章等語（參見原審95年3月21日審
        判筆錄第10、12頁），參以該2紙發票之金額恰好為
        93,671元，與前述被告向高鼎公司報帳之金額相符，又
        為高鼎公司所留存，顯見上開2紙發票應係皇弼公司因
        前述交易所交付予高鼎公司，亦堪認定，被告前開辯解
        ，尚非可採。
（二）、至皇弼公司就上開採購案實際議定及收受之金額部分，
        證人陳美如業已證稱其向皇弼公司查詢結果，僅為69,
        118元等語，核與卷附皇弼公司估價單上所載（參見上
        開偵查卷20頁），議價結果為上開金額等情相符。雖被
        告否認上開估價單之真正，然證人即皇弼公司之員工周
        建敏於原審審理中到庭證稱該份估價單確實為皇弼公司
        所製作，其於偵查中亦證稱：「估價單上之總價是公司
        初步的估價結果，但因多會給客戶折扣，故之後均是以
        議價之金額成交，故此筆交易實際收款係以議價之69,1
        18元。」等語（參見上開偵查卷第128頁）；而卷附90
        年6月27日由證人周建敏至聯邦銀行匯款69,088元至誠
        泰銀行孫英隆帳戶之匯款單1紙，證人周建敏於偵查、
        審理中雖均證稱對於該筆匯款已經印象模糊，然於原審
        審理中亦明確證稱該匯款單上之文字確實為其筆跡，且
        孫英隆除為其大哥周建興之軍中袍澤外，前亦為皇弼公
        司之員工等語（參見上開原審審判筆錄），亦可徵該筆
        匯款當係證人周建敏所匯無疑。按皇弼公司所交予高鼎
        公司之上開2紙發票日期為90年6月25日，此份匯款單之
        匯款日期則為90年6月27日，時間相近，而上開估價單
        所寫之議價金額為69,118元，此份匯款單上之匯款金額
        加計匯款手續費30元後，正好為69,118元，顯見當時皇
        弼公司所收受之價金，確實為上開估價單上所載之議價
        金額69,118元，至為灼然。又卷附上開估價單、匯款單
        上之傳真日期雖分別載為1999年5月12日、5月14日，然
        該紙匯款單業經匯款銀行即聯邦銀行蓋上90年6月27日
        之戳章，足證確為該日所匯款無疑，其上之傳真日期之
        所以與實際日期不符，或係傳真機之日期設定有誤所導
        致。
（三）、再由被告自承為其親筆所寫之支出明細表內容觀之，係
        先列出家俱、水電、總機電話、OA、裝潢、風水師費用
        、新車訂金、租屋訂金等費用共計1,155,404元後，又
        列出扣掉60萬元，及租屋訂金之188,000元之算式，最
        後並載明差額為367,404元等字樣。而由其中扣掉60萬
        元之記載可知，告訴人方面所稱於公司籌備期間內，即
        先交付現金30萬元2次予被告，共計60萬元乙節，應堪
        採信，否則被告上開於籌備期間所支出之費用中，又何
        需扣除60萬元後計算差額？嗣上開差額部分，高鼎公司
        於90年7月6日以振舜工業有限公司（負責人同為乙○○
        ）面額為150萬元、票載發票日為90年7月8日、受款人
        為被告之記名支票1紙支付予被告，被告於扣除其中之
        差額後，於90年7月10日將餘款1,132,596元以現金及轉
        帳之方式存入高鼎公司新開設之存款帳戶內等情，復有
        上開支票、被告自承為其親自簽收之支出證明單、存摺
        影本各1紙在卷可按，由於90年7月8日適逢星期假日，
        是被告當係於90年7月9日自高鼎公司處實際取得所有代
        墊款項，應堪認定。又證人陳美如雖稱本件所支付予皇
        弼公司之費用，係被告自證人乙○○上開所先交付之現
        金中直接支付予皇弼公司，並非另外請款由高鼎公司所
        支付等語，致告訴人方面主張被告所為當係成立業務侵
        占罪；然查證人陳美如於原審審理中就支付被告代墊款
        部分，證稱係直接匯款至被告之帳戶，就證人乙○○預
        先交付被告之現金部分，則稱為30萬元（參見上開審判
        筆錄第16、17頁），均與告訴人嗣後於前揭補充告訴理
        由狀中所提出之單據，及本院所認定之上開事實不符，
        顯見其因事隔近5年，記憶模糊所致，自不能據此而為
        不利於被告之認定。而依上開被告親筆所寫之支出明細
        表所載，縱使扣除租屋訂金，被告所支出之費用亦有
        967,404元，已超出證人乙○○所預先給付之現金60萬
        元達367,404元（即前述差額部分），是本件被告就上
        開採購案部分所詐取之24,533元，究係歸入預先所領取
        之60萬元內，抑或係歸入嗣後高鼎公司所給付之367,40
        4元差額內，即有疑義，證人陳美如前揭證詞既難遽以
        採信，復又無其他積極證據可資證明被告係針對證人乙
        ○○預先支付之現金60萬元而浮報上開款項，且業務侵
        占罪之刑責較詐欺取財罪為重，依罪疑惟有利於被告之
        原則，自僅能認定被告係於高鼎公司嗣後以上開支票所
        支付之差額內，取得其於本件以浮報支出方式所詐得之
        24,533元款項。
（四）、綜上所述，被告所辯，無非事後卸責之詞，不足採信。
        其以浮報支出方式向高鼎公司詐得上開款項之犯行，事
        證明確，堪以認定。
二、核被告所為，係犯刑法第339條第1項之詐欺取財罪。原審因
    依刑法第339條第1項，罰金罰鍰提高標準條例第1條前段、
    第2條規定，並審酌被告並無前科紀錄，有本院被告前案紀
    錄表1份在卷可按，素行尚可，犯罪之動機、目的在於貪圖
    非法利益，犯罪手段、所詐得之金額為24,533元，金額不高
    ，情節尚非重大，暨其犯罪後否認犯行，不見悔意之態度等
    一切情狀，以被告甲○○意圖為自己不法之所有，以詐術使
    人將本人之物交付，處有期徒刑4月，並諭知易科罰金之折
    算標準。惟被告行為後，刑法上第41第1項前段規定，業於
    94年1月7日修正公布刪除，並於95年7月1日施行，修正前刑
    法第41條第1項前段規定：「犯最重本刑為5年以下有期徒刑
    以下之刑之罪，而受6個月以下有期徒刑或拘役之宣告，因
    身體、教育、職業、家庭之關係或其他正當事由，執行顯有
    困難者，得以1元以上3元以下折算1日，易科罰金。」，又
    被告行為時之易科罰金折算標準，修正前罰金罰鍰提高標準
    條例第2條前段（現已刪除）規定，就其原定數額提高為100
    倍折算1日，則本件被告行為時之易科罰金折算標準，應以
    銀元300元折算1日，經折算為新臺幣後，應以新臺幣900元
    折算為1日。惟95年7月1日修正公布施行之刑法第41條第1項
    前段則規定：「犯最重本刑為5年以下有期徒刑以下之刑之
    罪，而受6個月以下有期徒刑或拘役之宣告者，得以新臺幣1
    千元、2千元或3千元折算1日，易科罰金。」比較修正前後
    之易科罰金折算標準，以95年7月1日修正公布施行前之規定
    ，較有利於被告，則應依刑法第2條第1項前段，適用修正前
    刑法第41條第1項前段規定，定其折算標準。原判決雖未及
    比較適用，然上訴本院後，經比較新舊法，行為後之法律並
    非較有利於行為人，仍應適用行為時法，則原判決適用行為
    時法即無不當，自不構成撤銷之原因，又被告上訴否認犯罪
    ，空言指摘原判決不當，亦非有理由，其上訴應予駁回。
據上論結，應依刑事訴訟法第368條，判決如主文。
本案經檢察官沈明彥到庭執行職務。
中　　華　　民　　國　　96　　年　　1 　　月　　31　　日
　　　　　　　　　刑事第八庭審判長法　官　鄭文肅
　　　　　　　　　　　　　　　　  法　官　張明松
　　　　　　　　　　　　　　　　  法　官　江國華
以上正本證明與原本無異。
不得上訴。
                                  書記官  陳玉嬋
中　　華　　民　　國　　96　　年　　2 　　月　　2 　　日
附錄：本案論罪科刑法條全文
刑法第339條第1項：意圖為自己或第三人不法之所有，以詐術使
人將本人或第三人之物交付者，處5年以下有期徒刑、拘役或科
或併科1千元以下罰金。
